台灣基隆地方法院刑事判決　　　　　　　 95年度易字第566號
公　訴　人　台灣基隆地方法院檢察署檢察官
被　　　告　甲○○
　　　　　　　　　　國民
上列被告因竊盜案件，經檢察官提起公訴（95年度偵字第5189號
、第5261號），本院合議庭裁定由受命法官獨任進行簡式審判程
序，並判決如下：
    主  文
甲○○於夜間侵入住宅竊盜，累犯，處有期徒刑柒月；又於夜間
侵入住宅竊盜，累犯，處有期徒刑柒月；又於夜間侵入住宅竊盜
，累犯，處有期徒刑柒月；又於夜間侵入住宅竊盜，累犯，處有
期徒刑柒月；又於夜間侵入住宅竊盜，累犯，處有期徒刑柒月；
又於夜間侵入住宅竊盜，累犯，處有期徒刑柒月；又竊盜，累犯
，處有期徒刑肆月；又於夜間侵入住宅竊盜，未遂，累犯，處有
期徒刑肆月；又竊盜，累犯，處有期徒刑肆月；扣案之棉手套壹
雙沒收。應執行有期徒刑肆年；扣案之棉手套壹雙沒收。
    事  實
壹、累犯事實
    甲○○前因竊盜案件，經本院於94年8 月31日，以94年度易
    字第328號案件，判處有期徒刑8月確定，而於95年3月6日，
    因縮短刑期而執行完畢。
貳、本案事實
一、竊盜經過
    甲○○意圖為自己不法之所有，戴用其所有之棉手套，而為
    下列之竊盜事實：
１、於95年9月27日晚間8時許，自其同社區之基隆市安樂區○○○路166號2樓，以徒手攀爬而開窗戶進入之方式，侵入該住
    宅，竊取屋主己○○所有之筆記型電腦1 台（價值約新台幣
    50000元）；得手後自大門離去。
２、於95年9月27日晚間8時許，自其同社區之基隆市安樂區○○○路164之3號2 樓，以徒手攀爬而開窗戶進入之方式，侵入
    該住宅，竊取屋主乙○○所有之筆記型電腦1 台（價值約新
    台幣30000元）；得手後自大門離去。
３、於95年10月4日晚間8時許，自其同社區之基隆市安樂區○○○路160之1號12樓，以徒手攀爬而開窗戶進入之方式，侵入
    該住宅，竊取屋主戊○○所有之筆記型電腦1 台；得手後自
    大門離去。
４、於95年10月7日晚間8時許，自其同社區之基隆市安樂區○○○路166號3樓，以徒手攀爬而打開廚房窗戶進入之方式，侵
    入該住宅，竊取屋主丙○○所有之現金新台幣5 千元、金戒
    指4只、真愛密碼金手鍊1條、金項鍊墜子1個、手錶3支、鑽
    戒1只、官校銀戒2只；得手後自大門離去。
５、於95年11月1日晚間8時許，自其同社區之基隆市安樂區○○○路158號7樓，以徒手攀爬而開窗戶進入之方式，侵入該住
    宅，竊取屋主庚○○所有之桌上型電腦主機1台、液晶螢幕1
    個、滿月戒子1個、金鎖片1個、金項鍊1條、鈦金手鍊1個及
    最佳情人美女篇VCD 35片；得手後自大門離去。
６、於95年11月10日晚間8 時許，自其同社區之基隆市安樂區○○○路146之1號2 樓，以徒手攀爬而開窗戶進入之方式，侵
    入該住宅，竊取屋主陳丁○○有之筆記型電腦1台、女錶3支
    、男錶1支、隨身碟1 個（以上共約價值57200元）；得手後
    自大門離去。
７、於95年11月14日下午2時至3時之間，自其同社區之基隆市安
    樂區○○○路148號2樓，以徒手攀爬而打開鐵窗進入之方式
    ，侵入該住宅（侵入住宅部分未經告訴），竊取屋主壬○○
    所有之桌上型電腦主機1台、液晶螢幕1個、蘇聯鑽戒1 只及
    鑽石Ｋ金手環1個；得手後自大門離去。
８、於95年11月15日晚間9 時許，自其同社區之基隆市安樂區○○○路158號1樓，以徒手攀爬而開窗戶進入之方式，侵入該
    住宅，著手竊取屋主辛○○所有之金飾時，未及三分鐘，適
    辛○○歸來，甲○○遂匆匆跳窗離去而致竊盜未遂。
９、於95年11月16日中午12時30分許，自其同社區之基隆市安樂
    區○○○路158之3號12樓，以徒手攀爬而開窗戶進入之方式
    ，侵入該住宅（侵入住宅部分未經告訴），竊取屋主癸○○
    所有之大同娃娃3個及大同寶寶存錢筒一個，內有現金473元
    ；得手後自大門離去。
二、案發經過
    甲○○於95年11月16日下午1 時許，侵入其同社區之基隆市
    安樂區○○○路158之3號12樓癸○○之住宅，竊取大同娃娃
    4 個得手後，走出大門至11樓之樓梯間時，為警盤查而查獲
    ；同日下午2 時55分許，經其同意後，由其帶同警察前往其
    在基隆市安樂區○○○路166號3樓之住處執行搜索，扣得其
    所有而供作案用之棉手套一雙。
參、起訴經過
    案經基隆市警察局第二分局及第四分局分別報請台灣基隆地
    方法院檢察署檢察官偵察起訴。
    理  由
壹、簡式審判
一、法律修正
    按除簡式審判及簡易程序案件外，第一審應進行合議審判，
    民國92年2月6日公布並於92年9月1日全面施行之刑事訴訟法
    第284條之1定有明文。其次，除被告所犯為死刑、無期徒刑
    、最輕本刑為三年以上有期徒刑之罪，或高等法院管轄第一
    審案件者外，於前條第一項準備程序進行中，被告先就被訴
    事實為有罪之陳述時，審判長得告知被告簡式審判程序之旨
    ，並聽取當事人、代理人、辯護人及輔佐人之意見後，裁定
    進行簡式審判程序，修正後刑事訴訟法第273條之1第1 項亦
    規定甚詳。
二、程序差異
    依修正後刑事訴訟法第273條之2之規定，簡式審判程序之證
    據調查，不受第159條第1項（傳聞法則）、第161條之2（當
    事人陳述意見）、第161條之3（自白最後調查）、第163 條
    之1（當事人聲請調查證據）及第164條至第170 條（物證、
    書證調查、交互詰問規則）規定之限制。申言之，自92年9
    月1 日起，我國刑事訴訟制度改為三分法：其一，輕罪案件
    ，檢察官以「聲請簡易判決處刑書」聲請法院以簡易判決處
    刑者，法院得不經言詞辯論，逕為有罪之簡易判決。其二，
    檢察官起訴非強制辯護案件而被告認罪者，法院得裁定以受
    命法官一人進行簡式審判，其程序略如刑事訴訟法修正前獨
    任法官所進行之通常審判程序。其三，檢察官起訴之強制辯
    護案件或非強制辯護案件而被告否認全部或一部之犯罪者，
    法院應進行合議審判，適用修正後刑事訴訟法，進行交互詰
    問之通常審判程序。
三、本案情形
    經查：被告甲○○經起訴之罪名為刑法第320條第1項之竊盜
    罪及第321條第1項第1款、第2款之加重竊盜罪。較重之後罪
    ，其法定刑為6月以上5年以下有期徒刑，並非前述強制合議
    之案件，而被告於95年12月19日之準備程序進行中，就被訴
    事實為有罪之陳述，經審判長告知簡式審判程序之旨，並聽
    取當事人之意見後，本院認為適合由受命法官獨任以簡式審
    判程序進行本案之審理，業經裁定確定在案。
貳、證據資料
一、證人偵查中未具結之證言
    按證人依法應具結而未具結者，其證言不得作為證據，刑事
    訴訟法第158條之3定有明文。其立法理由旨在擔保該證人之
    證言，係據實陳述之可信性，故未依法具結者，依證據絕對
    排除法則，當然無證據能力，不得作為論罪之基礎，自不得
    因當事人於審判程序之同意，或未於言詞辯論終結前聲明異
    議而視為同意，逕認該未具結之證言，得作為證據，亦即縱
    有同法第159條之5第1項及第2 項之情形，亦應受同法第158
    條之3 規定之限制。因此，被告以外之人，包含共同被告、
    共犯、被害人、告訴人、證人及鑑定證人等，於偵查中向檢
    察官所為之陳述，性質上仍屬傳聞證據即審判外之陳述，仍
    應依法具結，始有證據能力。經查：證人即被害人即鈦昱電
    腦科技公司之店長楊庭瑋、基隆市警察局第二分局信義分駐
    所警員即證人盧達誠於偵查中之證述，皆未經具結，揆諸前
    述說明，其證言均不具證據能力，自不得作為證據。
二、被害人警詢之指訴
    按被告以外之人於審判外之言詞或書面陳述，除法律有規定
    者外，不得作為證據，刑事訴訟法第159條第1項固定有明文
    。惟被告以外之人於審判外之陳述，雖不符第159條之1至第
    159條之4之規定，而經當事人於審判程序同意作為證據，法
    院審酌該言詞陳述或書面陳述作成時之情況，認為適當者，
    亦得為證據；當事人、代理人或辯護人於法院調查證據時，
    知有第159條第1項不得為證據之情形，而未於言詞辯論終結
    前聲明異議者，視為有前項之同意，同法第159條之5定有明
    文。經查：被害人己○○、乙○○、戊○○、庚○○、丁○○、壬○○、辛○○、癸○○於警詢中向司法警察所為之指
    述，均係基於被害人之地位為之，為被告以外之人於審判外
    之言詞陳述，依刑事訴訟法第159條第1項之規定，前述指述
    原則上不具證據能力，惟經本院於審理中提示予檢察官、被
    告表示意見，已踐行合法之證據調查及辯論之程序，被告於
    訴訟上之程序權，已受保障，惟檢察官及被告於辯論終結前
    均未聲明異議，依刑事訴訟法第159條之5第2項、第1項規定
    ，視為同意作為證據，且經本院審酌上開證人於警詢之證述
    ，雖未經具結擔保，然因未見司法警察有何違法取供之情事
    ，認為適當，自應例外賦予其證據適格之地位，而認其具有
    證據能力，得為本案之證據。
三、書證
    另刑事訴訟法第164條第2項所規定「證物如係文書」之「文
    書」，與同法第159條第1項所規定「被告以外之人於審判外
    之書面陳述」之「書面陳述」，係屬不同之證據資料。前者
    屬於「證物」之範圍，祇要可為證據之文書，依法踐行調查
    證據之程序（提示或告以要旨），即具有證據能力；後者則
    屬於「傳聞證據」之範圍，除法律有規定者外，不得作為證
    據，兩者迥然不同（最高法院95年度台上字第3261號判決參
    照）。經查：本案偵查卷附贓物認領保管單1 紙、代保管單
    1紙、失物歸還證明書1 紙、金飾買入登記簿、轉讓切結書8
    紙及各式照片19張，均為文書證據，與審判外之陳述無關，
    既經本院依法踐行證據調查之程序，依前開說明，自有證據
    能力。
參、事實認定
    被告對於上開犯罪事實坦承不諱，核與被害人己○○、乙○○、戊○○、庚○○、丁○○、壬○○、辛○○及癸○○等
    人於警詢所述之情節相符，並有被害人癸○○、壬○○、丁○○、庚○○之贓物認領保管單1 紙、證人楊庭瑋之代保管
    單1 紙、被害人丁○○之失物歸還證明書1 紙、金飾買入登
    記簿4紙、鈦伝科技有限公司轉讓切結書8紙、照片19張在卷
    及棉手套一副扣案可稽，足見被告之自白與事實相符，從而
    其犯行洵堪認定。
肆、法律適用
一、所犯罪名
    核被告所為，就犯罪事實1至6部分，係犯刑法第321條第1項
    第1款之夜間侵入住宅竊盜罪；犯罪事實8部分，係犯刑法第
    321條第2項第1項第1款之夜間侵入住宅竊盜未遂罪；犯罪事
    實7及9部分，係犯刑法第320條第1項之竊盜罪。
二、罰金問題
    依刑法第1條之1之規定：「中華民國94年1月7日刑法修正施
    行後，刑法分則編所定罰金之貨幣單位為新臺幣。94 年1月
    7 日刑法修正時，刑法分則編未修正之條文定有罰金者，自
    94年1月7日刑法修正施行後，就其所定數額提高為三十倍。
    但72年6 月26日至94年1月7日新增或修正之條文，就其所定
    數額提高為三倍。」相關分則法律之罰金刑，自應依上開規
    定配合調整。據此，刑法第320條第1項之規定，因非屬72年
    6月26日至94年1月7 日所新增或修正之條文，應就其所定罰
    金數額提高為30倍，亦即為新台幣15,000元以下罰金。
三、不生比較新舊法問題
１、問題發生
    按刑法於95年7月1日修正施行，依修正後之刑法第2條第1項
    ，行為後法律有變更者，適用行為時之法律，但行為後之法
    律有利於行為人者，適用最有利於行為人之法律。新刑法第
    2 條乃係規範行為後法律變更所生新舊法比較適用之準據法
    ，故於95年7月1日新刑法修正施行後，如有涉及比較新舊法
    之問題，即應逕依新刑法即現行刑法第2條第1項規定，為「
    從舊從輕」之比較（參見最高法院95年度第8 次刑事庭會議
    決議）。而且，比較時應就罪刑有關之共犯、未遂犯、連續
    犯、牽連犯（按：連續犯與牽連犯於95年7月1日起刪除）、
    結合犯以及累犯加重、自首減輕、及其他法定加減原因、與
    加減例等一切情形，綜其全部之結果而為比較，再適用最有
    利於行為人之法律處斷（參見24年上字第4634號判例），亦
    即應本於統一性及整體性原則，綜其全部罪刑之結果而為比
    較。
２、本案情形
    本件行為時間在95年7月1日之後，並非在95年7月1日之前，
    不生新舊法比較之問題，應逕行適用行為時之新法，先此說
    明之。
四、變更法條
    起訴書附表７部分之事實，固記載為晚間8 時，惟被告供稱
    其竊盜時間係在當日下午2、3時許，核與被害人壬○○指稱
    其於當日下午六時許回家發現被竊情事（偵查卷第24頁），
    適相符合，可見該附表７之時間係誤載，應予更正。由於基
    本事實相同，起訴所指此部分刑法第321條第1項第1 款加重
    竊盜之法條，應變更為第320條第1項普通竊盜之法條。
五、並非毀越門扇
１、立法本意
    按刑法第321條第1項第2 款之毀越門扇而竊盜之罪，係以「
    毀越門扇、牆垣或其他安全設備而犯之」，而為其加重處罰
    之要件。所謂「毀越」，自係指毀而越之，即毀損與踰越之
    意也。申言之，兩者必須兼而有之始可，並非或毀或越，有
    一即可。因此，在中文解釋上，縱對「毀越」二字之見解有
    所不同，亦應採取有利被告之解釋原則，始得謂之合乎罪疑
    利益歸被告原則，並合乎罪刑法定原則之精神。本院推原該
    款加重竊盜之立法本意，當係行為人毀損並踰越門扇或安全
    設備而竊盜，不但侵害被害人人之財產法益，而且侵害被害
    人之自由法益，甚至對被害人之生命法益造成危險，其主觀
    惡性及客觀危險性較之普通竊盜為重，立法故為加重處罰之
    規定。若此，如其毀損而未踰越，本無從發生竊盜之問題，
    其危險性尚未發生；如未毀損而只踰越，表示該防閑措施不
    足，亦即行為人之並未以暴力介入，只能在夜間時段，以第
    一款之規定加以處罰；如非在夜間，只生普通竊盜之問題，
    不生加重竊盜之問題。何況，開啟門窗而入內行竊，並未毀
    損，只有踰越，既與毀越安全設備之情形不同，既是實務上
    一致之見解（最高法院63年台上字第50號判決、77年度台上
    字第1130號判決參照）。同理，打開大門或窗戶進而而未加
    以毀損，又何來發生該款「毀越」門扇或安全設備之問題（
    最高法院81年度台上字第3767號判決參照）！否則，若一旦
    侵入住宅，不問其自大門或窗戶而侵入，均以「踰越」門扇
    稱之，而適用該款之加重竊盜罪，不知普通竊盜尚有何適用
    之空間？刑法第321條第1項第1 款之夜間侵入住宅之加重竊
    盜罪，又有何適用之空間？
２、本案情形
    本案附表1至6部分，被告既只從未上鎖之窗戶開啟而入內，
    並未毀損窗戶而踰越之，本院認為不生毀損之問題，只生踰
    越之問題，並無適用該款「毀越」安全設備之可言，自無加
    重竊盜罪之適用。
六、未遂犯
    附表8 部分之加重竊盜部分，被告已著手於竊盜行為之實行
    ，而因外部障礙而未得逞，為未遂犯，應依正犯之刑減輕其
    刑。
七、累犯
１、加重其刑
    被告有前述有期徒刑而執行完畢之情形，有台灣高等法院被
    告前案紀錄及台灣高等法院檢察署刑案紀錄簡復表存卷可考
    。其於有期徒刑執行完畢五年以內，故意再犯有期徒刑以上
    本罪，為累犯，應予加重其刑。
２、累犯違憲
    被告之品行，乃量刑考量情狀之一。法官在量刑時，對於素
    行不良者，依刑法第57條第6 款之規定，自然有所斟酌，是
    為道德上之自然加重；刑法再有累犯之設，不過立法者強迫
    司法者「應」加重其刑而已，是為法律上之強迫加重。然則
    ，被告就其前次犯罪行為已受有期徒刑之執行，其責任已經
    抵償，若再將其前次犯罪行為納入本次犯罪行為而一併評價
    ，再予加重其刑，就其所加重部分，實係將前次已受責任抵
    償之行為再次非難，顯然違背雙重處罰禁止原則，將使被告
    受到不平等之待遇。因此，累犯之制度是否違背憲法平等原
    則，已堪質疑。何況，出獄而再犯，可見監獄教化不彰，監
    獄教化不彰而怪罪被告，反而以不利益加之其身，又豈合國
    民主權之原理？申言之，司法者自會考量加重，立法者之強
    迫加重，並無必要。德國刑法於1968年廢除累犯之規定，其
    故在此，值得立法者深思。何況，若被告素行不良，法院在
    量刑時，本會一併斟酌加重其刑，惟因累犯規定係必加其刑
    ，並非得加其刑，法院不得不仔細閱讀其前科表，以資判斷
    ；而被告之檢方及院方前科表，常有數十張之多，法官必須
    耗費不少時間，始能得出其是否為累犯之結論；事實上，其
    為累犯與否，在量刑上影響微小，只因法律規定不當而消耗
    法官之精神，浪費法官之精力，造成法官之疲憊，間接影響
    當事人之權益，尤其值得立法者深思！
伍、違憲審查
一、憲法原則
１、人性尊嚴原則
    其次，德國基本法第一條第一項規定：「人性尊嚴不可侵犯
    。尊重及保護人性尊嚴，乃所有國家權力機構之義務。」依
    據國民主權原理，國民是國家主人，其人性尊嚴不可侵犯。
    尊重及保護其人性尊嚴，實係行政、立法、司法機關之義務
    。就刑事立法而言，若無法益侵害或法益危險之行為而予以
    犯罪化，或較輕責任之行為而賦予重刑罰之處罰，即是違背
    人性尊嚴原則，而為違憲之立法。
２、比例原則
    按一般認為比例原則之內涵，係適當性原則、必要性原則及
    比例性原則三項。事實上，比例原則可分為二層次，其一須
    「適當」，其次須「相當」。就刑法而言，所謂適當，是指
    其犯罪化而處以刑罰為適當。所謂相當即不過量，所謂不過
    量乃指侵害最小，是指犯罪化後所賦予之刑罰種類為相當，
    為不過量，為侵害最小。因此，若要簡而言之，比例原則之
    必要性原則及比例性原則，可以合而為一，姑且名之曰相當
    性原則。若其犯罪化而犯以刑罰之立法並不適當，即是不合
    適當性原則，進而違背比例原則。若其犯罪化之立法適當，
    而其刑罰種類之賦予並不相當，即是不合相當性原則，進而
    無論其為過重或過輕，皆是違背比例原則之立法。
３、法益原則
    據比例原則中之適當性原則之要求，國家刑罰權之行使，應
    限於必要之干預；能以其他手段而達成目的時，則應放棄刑
    罰。此謂之刑罰之「最後手段性」，亦即刑罰謙抑原則之表
    現。欲知其犯罪化之立法是否合乎適當性原則適當，必須求
    諸於法益原則。因此，比例原則中之「適當性原則」，可以
    導出刑事立法上之「法益原則」。申言之，刑事立法上之「
    法益原則」要求任何行為要加以犯罪化，必因其法益受到侵
    害或危險。蓋刑事立法之核心，在於其所保護之法益。刑法
    之任務，在於法益之保護。無法益保護，無刑法可言；亦即
    無法益受到侵害或危險，則無施以刑罰之必要。行為如未造
    成「法益侵害」或「法益危險」，則無將之犯罪化之必要。
    在法益侵害，為「實害犯」；在法益危險，為「危險犯」。
    再者，法益本身依其價值評價之強度，而呈現法益位階。生
    命、身體、自由、名譽、財產五者，按其順序，而高低位階
    化。生命法益最高，其次身體法益，其次自由法益，其次名
    譽法益，而財產法益最低。此五種傳統法益，稱之為「個人
    法益」。在個人法益以外之法益，即「超個人法益」或「一
    般法益」、「團體法益」、「整體法益」，亦必須其與個人
    法益具有關連性者，始得為刑法所保護之一般法益。所謂危
    險犯，亦即行為人之行為造成法益危險，尚未至法益侵害，
    亦立法予以犯罪化。以最高位階之生命法益言之，刑法之有
    預備殺人罪、預備放火罪、預備強盜罪、預備擄人勒贖罪，
    均因其行為已造成生命法益之危險；否則，各該罪即無設預
    備犯之必要。如係單純身體、自由、名譽、財產之法益危險
    行為，則未曾設預備犯而加以犯罪化。
４、罪刑相當原則
    在犯罪化之立法之後，其刑罰種類之賦予是否合乎行為之罪
    責，亦即是否罪刑相當，乃刑罰相當性之問題。申言之，欲
    知其犯罪化之立法是否合乎適當性原則適當，必須求於罪刑
    相當原則。因此，比例原則中之「適當性原則」，可以導出
    刑事立法上之「罪刑相當原則」。如前所述，就刑法而言，
    所謂相當即不過量，所謂不過量乃指侵害最小，是指犯罪化
    後所賦予之刑罰種類為相當，為不過量，為侵害最小。因此
    ，法定刑之刑罰種類及自由刑之刑度輕重，必須與其行為責
    任之輕重相當，亦即在具有相當性時，始得為該種刑罰之賦
    予或該級刑度之訂定。如此，其刑罰之賦予始為合乎「罪責
    原則」，使其罪責與刑罰得以相適應而具有相當性，亦即立
    法上之「罪刑相當原則」。若其犯罪化之立法適當，而其刑
    罰種類之賦予並不相當，即是違背「罪刑相當原則」，自然
    不合相當性原則，進而無論其為過重或過輕，皆是違背比例
    原則之立法。
二、竊盜罪
１、罪之審查
    查刑法第第320條第1項竊盜罪，其犯罪行為所侵害者，係侵
    害財產法益，屬於財產之實害犯，其犯罪化之立法固有必要
    ；惟財產犯罪而無暴力行為時，是否必須列為公訴罪（非告
    訴乃論之罪固包括自訴罪，惟自訴者少），非無商榷之餘地
    。因此，修正為告訴乃論之罪，似可考慮。至於刑法第321
    條第1項之加重竊盜罪，除其第5及第6 款乃純道德加重條款
    外，其第1款至第4款，依法益觀點言之，似因被害人之生命
    法益陷於危險使然。申言之，第1 款之夜間侵入住宅竊盜、
    第2款之毀越安全設備竊盜、第3款之攜帶凶器竊盜、第4 款
    之結夥三人以上竊盜，在對被害人之財產法益產生實害之外
    ，並對其生命、身體及自法益產生危險，而為財產法益之實
    害犯、生命、身體及自由法益之危險犯。既與生命法益有關
    ，其犯罪化並加重其刑之立法尚有法理可言。惟其第5 款之
    乘災害之際竊盜、第6 款之在車站或埠頭竊盜，則純因道德
    非難性之考量，並非基於法益之考量，事實上，其量刑委諸
    司法即可，特設條文而加重其刑之立法並無必要，併此說明
    之。
２、刑之審查
    其次，竊盜罪之刑度為五年以下有期徒刑、拘役或罰金，加
    重竊盜罪之刑度為六月以上五年以下有期徒刑。由於時空背
    景不同，民國24年施行之現行刑法，其33條將有期徒刑之上
    限定為15年，係以當時「人生平均年齡不過四十一、二齡」
    為其立法理由；刑法各罪名之有期徒刑上下限，刑法各該侵
    害生命、身體、自由、名譽或財產罪之刑度安排，亦均以此
    為其立法理由。然則，60餘年後之今日已然不同，平均人壽
    將近80歲，已近立法當時1 倍；而目前更由當時之農業社會
    進展至電腦科技時代，惟刑法並未配合修正刑度，歷年來只
    知制訂並修正罰金罰鍰提高標準條例，不知制訂「有期徒刑
    提高標準條例」，造成司法實務普遍性重罪輕判之必然結果
    。例如在竊盜之罪，無論被告觸犯幾件，其連續犯加重結果
    ，刑度止於7 年半，豈是合理？如此，造成法官無從為罪刑
    相當之量刑。因此，本院認為可以考慮制訂「有期徒刑提高
    標準條例」，加倍提高刑法分則各罪有期徒刑之上下限，若
    財產犯罪得提高刑度一倍，與日本刑法相同，為十年以下有
    期徒刑，法官才有妥適之量刑空間。
陸、刑罰裁量
一、罪刑相當原則
１、自刑罰理論觀之
    就刑罰之報應理論言之，刑罰係以其具有痛苦性之本質，來
    均衡具有不法本質之犯罪，藉以衡平行為人之罪責，使行為
    人得因責任抵償而贖罪，而社會正義得以實現義，是故強調
    「刑罰之輕重應與罪責之輕重成比例」，是為司法上之罪刑
    相當原則。其報應之內容即為自由之剝奪，亦即有期徒刑之
    相加，而監獄即為執行報應之場所。再就特別預防理論言之
    ，受刑人之犯罪係社會化過程之障礙，應使其在監執行，以
    接受再教育而求其再社會化。復就一般預防理論觀之，以對
    受刑人之施以刑罰，作為威嚇他人之手段，不過刑罰之附帶
    作用，並非其主要目的。關於刑罰之目的，通常採取綜合理
    論，各國皆然；既有報應罪責，又有預防再犯，並有嚇阻他
    人犯罪之功能；惟報應理論所強調之「刑罰之輕重應與罪責
    之輕重成比例」，仍為刑罰裁量之基本原則。
２、自憲法原則觀之
    依據前述人性尊嚴原則，「人性尊嚴不可侵犯。尊重及保護
    人性尊嚴，乃所有國家權力機構之義務。」在被告之行為責
    任確定後，其刑罰種類之賦予或自由刑之量定，均應相當而
    不可過量，否則即是違背比例原則中之相當性原則，自然不
    合司法上之「罪刑相當原則」。因此，刑事司法上之「罪刑
    相當原則」要求法官在量刑時，應依法益之位階，重所當重
    ，輕所當輕，必使罪得其刑而刑當其罪；不得重罪而輕判，
    或輕罪而重判；期使責任與刑罰得以相適應，而具有相當性
    。地藏十輪經（第三卷）云：「若犯重罪，應重治罰；若犯
    中罪，應中治罰；若犯輕罪，應輕治罰；令其慚愧，懺悔所
    犯。」其此之謂也！
二、刑罰裁量
１、主刑裁量
    為此，本院：１、審酌各該被告之品行、生活狀況、智識程
    度、犯罪之動機、目的、犯罪所生之危害、犯後之態度等一
    切情狀之後，２、再斟酌拘役並無教化功能，乃不具實益之
    刑罰種類，立法上以廢除為宜，以資符合自由刑單一化之要
    求；六月以下之短期自由刑，既難有教化作用，又易使受刑
    人感染惡習，除非被告有受其執行之特殊必要，否則尚無宣
    告之必要；如其宣告，應以緩刑或易科罰金而調和之等情。
    ３、再考慮各該被告並未與告訴人達成和解，賠償損失；惟
    被告是否應施予刑罰並使之入監獄執行，應依刑罰理論及刑
    事政策而加以考量，斟酌重點在於被告有無執行剝奪其自由
    ，並施以監獄之教化，以使其再社會化之必要性，並非以其
    是否已經和解而為主要之判斷標準；惟被告確實尚未與各該
    被害人達成和解。４、並衡量被告前科不少，素行不良，有
    台灣高等法院被告全國前案紀錄表及台灣高等法院檢察署刑
    案記錄簡覆表在卷可稽；惟其於警詢、偵查及審判中均能坦
    承犯行，犯罪後之態度良好等情，因而認為量處如主文所示
    之各該自由刑，足以使其罪刑相當，爰宣告之，以示儆懲，
    並定其應執行之刑，以期被告經由個人之自新，加之監獄之
    教化，能早日回歸社會而再社會化。
２、數罪併罰
    法官在個案量刑時，其所宣告之刑係罪刑相當之量刑結果，
    惟刑法第51條數罪併罰之制度，卻規定應定執行刑，此項立
    法使得法官原本宣告其與責任相當之刑罰，遭到打折。因此
    ，除有期徒刑之外，此項規定自以刪除為妥，立法尤應注意
    及之。
Ａ、就死刑及無期徒刑而言
    就死刑及無期徒刑而言，依刑法第51條第1款至第4款之規定
    ，宣告多數死刑者，執行其一；宣告之最重刑為死刑者，不
    執行他刑；宣告多數無期徒刑者，執行其一；宣告之最重刑
    為無期徒刑者，不執行他刑。所謂死刑係指生命之剝奪，所
    謂無期徒刑係指終身監禁。在此種情形，乃性質上無法併為
    執行之故。然則，性質上無法併為執行部分，執行檢察官事
    實上不予執行即可，原不必在立法上明文免其執行之義務；
    否則，將置法院之宣告刑於何地？亦即法院之宣告刑又有何
    意義？
Ｂ、就有期徒刑而言
ａ、就報應之刑罰理論觀之，依刑法第51條第5 款之規定，「宣
    告多數有期徒刑者，於各刑中之最長期以上，各刑期合併之
    刑期以下，定其刑期」，亦即在定其執行刑時，將減去若干
    徒刑。此項立法使得法官原本宣告其與責任相當之刑罰，遭
    到打折，如何謂之符合正義之制度？觀之同條第九款，從刑
    之沒收既得併執行之，何以主刑之徒刑、拘役或罰金必須打
    折執行？何況，在重罪之定執行刑，其所減去之刑將以年計
    ，如何謂之符合公平正義之原則？尤有進者，若二個以上之
    重罪，均宣告法定最低刑，則定執行結果，將低於法定刑，
    不合立法最低刑之要求，根本不合立法上之罪刑相當原則。
ｂ、就個別預防之刑罰理論觀之，依教育刑之「同時教化原則」
    觀之，有期徒刑之定執行即有其必要性。所謂個別預防，即
    監獄之執行係報應理論之責任抵償，被告在執行中，經由自
    己之悔罪與監獄之教化，得以再社會化，而回歸社會。為此
    而有行刑累進處遇（例如善時制）及假釋之規定。茲以被告
    犯殺人罪及強盜罪為例，若其殺人罪經宣告有期徒刑十年，
    強盜罪經宣告有期徒刑五年；在理論上，十年使其殺人行為
    罪刑相當，五年使其強盜行為罪相當。惟在實際上，既要同
    時執行，當被告在悔罪時，係同時就殺人罪及強盜罪而為之
    ，而監獄在教化時，亦同時就殺人罪及強盜罪而為之，亦即
    被告之同時悛悔加之監獄之同時教化，共同促成被告之再社
    會化。因此，就有期徒刑而言，定其執行刑即有刑罰理論之
    根據。惟司法實務基於罪刑相當之觀點，習慣上僅減少一點
    刑期，未曾減得太多。
ｃ、就拘役而言
    所謂拘役，顧名思義，是指抓來勞役，屬於強制工作，具有
    保安處分之性質，是故監獄行刑法第二條第二項規定「處拘
    役者應與處徒刑者分別監禁」。在刑罰種類中，拘役一項並
    無教化功能，乃不具實益之刑罰種類，立法上以廢除為宜，
    以資符合自由刑單一化之要求；六月以下之短期自由刑，既
    難有教化作用，又易使受刑人感染惡習，除非被告有受其執
    行之特殊必要，否則尚無宣告之必要；如其宣告，應以緩刑
    或易科罰金而調和之，何況是拘役！因此，若要留存拘役，
    亦以改為保安處分為宜。然則，我國立法上不但保留拘役，
    而且比照有期徒刑之規定，應定執行刑，實無必要。觀之94
    年2月2日修正公布而於95年7月1日施行之刑法，其51條第10
    款增但書「應執行者為三年以上有期徒刑與拘役者，不執行
    拘役」，可見立法者業已明白有期徒刑與拘役之不同，已經
    執行一定期間之有期徒刑者，即無執行拘役之必要。
ｄ、就罰金而言
    罰金雖為列為主刑之一，惟其本質類似行政罰鍰，又不發生
    監獄教化之問題，併為執行即可，原無定其執行刑之必要。
    然則，我國立法卻比照有期徒刑之規定，應定其執行刑，實
    無必要。
３、從刑裁量
    扣案之棉手套一個，係供犯罪所用，且為被告所有，已據其
    供明，併予宣告沒收。
４、保安處分：無宣告強制工作之必要
    依竊盜犯贓物犯保安處分條例第3條第1項第1款、第2款之規
    定，宣告被告應於刑之執行前令入勞動處所強制工作者，其
    第1款係指「有犯罪之習慣者」，其第2款系指「以犯竊盜罪
    或贓物罪為常業者」。其「刑之執行前，令入勞動場所強制
    工作」宣告之規定係得宣告，並非必宣告，法官有其裁量權
    。經查：本案被告所犯之竊盜罪不過9 件已如前述，而其前
    此之竊盜記錄僅有一件，有台灣高等法院被告全國前案紀錄
    表及台灣高等法院檢察署刑案記錄簡覆表在卷可按，並無積
    極證據足以證明其有犯竊盜罪之習慣或以之為常業，是以被
    告固應接受刑之執行，以接受責任之抵償。惟尚未至必須宣
    告強制工作之保安處分之程度，蓋本院考量保安處分係刑罰
    以外之補充性制度，其目的在於預防社會危險性。所謂強制
    工作，係指以強制方式而使人從事勞動工作；名為保安處分
    ，就剝奪人身自由而言，實與刑罰無異，有違反人民有免於
    勞動強制之自由之虞，自必須對於真正具有社會危險性之行
    為人始可宣告之，否則，難免違背比例原則之虞，自以不宣
    告為原則，而以宣告為例外。因此，本件既尚無積極證據足
    以證明被告係竊盜罪之習慣犯或常業犯，更無積極證據足以
    證明其有在刑之執行前，有先行強制工作之必要性，本院認
    無宣告強制工作之必要，併此說明之。
柒、據上論斷
    應依刑事訴訟法第273條之1、第299條第1項前段、第300 條
    、刑法第320條第1項、第321條第1項第1款、第2項、第33條
    第5款、第25條第2項、第47條第1項、第51條第5款、第38條
    第1項第2款、刑法施行法第1條之1，判決如主文。
本案經檢察官子○○到庭執行職務。
中　　華　　民　　國　　96　　年　　2 　  月　　9   　日
                  刑事第五庭法  官  陳  志  祥
以上正本證明與原本無異。
如不服本判決，應於收受送達後10日內，向本院提出上訴狀，敘
述上訴之理由，上訴於台灣高等法院，並應按他造當事人之人數
附具繕本。
中　　華　　民　　國　　96　　年　　2 　　月　　9 　　日
                            書記官  王  月  娥
附錄：
刑法第320條第1項：
意圖為自己或第三人不法之所有，而竊取他人之動產者，為竊盜
罪，處五年以下有期徒刑、拘役或五百元以下罰金。
刑法第321條：
犯竊盜罪而有左列情形之一者，處六月以上五年以下有期徒刑：
一  於夜間侵入住宅或有人居住之建築物、船艦或隱匿其內而犯
    之者。
二  毀越門扇、牆垣或其他安全設備而犯之者。
三  攜帶兇器而犯之者。
四  結夥三人以上而犯之者。
五  乘火災、水災或其他災害之際而犯之者。
六  在車站或埠頭而犯之者。
前項之未遂犯罰之。
